臺灣高等法院刑事判決
109年度上訴字第4401號
上  訴  人  
即  被  告  曾麒珉


選任辯護人  黃永嘉律師
            陳德峯律師
上列上訴人即被告因違反毒品危害防制條例案件，不服臺灣新北
地方法院109年度訴字第592號，中華民國109年9月24日第一審判
決（起訴案號：臺灣新北地方檢察署109年度偵字第11626號），
提起上訴，本院判決如下：
    主  文
上訴駁回。
    犯罪事實
一、曾麒珉知悉3,4-亞甲基雙氧苯基乙基胺丁酮（Eutylone）為
    毒品危害防制條例第2條第2項第3款規定之第三級毒品；硝
    西泮（又稱耐妥眠、Nitrazepam）為同條例第2條第2項第4
    款規定之第四級毒品，均不得非法販賣、意圖販賣而持有。
    曾麒珉與黃星豪（業經原審判決確定）意圖營利，基於販賣
    第三級、第四級毒品咖啡包之犯意聯絡，2人集資新臺幣（
    下同）3,000元，於民國109年3月17日，在新北市中和區中
    山路某處，向不詳之人購買含有第三級毒品3,4-亞甲基雙氧
    苯基乙基胺丁酮、第四級毒品硝西泮（又稱耐妥眠）成分之
    毒品咖啡包10包（下稱本案咖啡包），交由曾麒珉保管，伺
    機對外販售。嗣由黃星豪於109年3月22日上午10時16分許，
    以門號0000000000號之行動電話連結網際網路，登入通訊軟
    體「微信」，以暱稱「周星馳」在「IN7 氣球館」群組內，
    刊登「上班囉！約妹妹（圖示）訂購酒（酒圖示）快來（電
    話圖示）雙北！」等販賣毒品之文字訊息，供不特定人觀覽
    ，著手販賣本案毒品咖啡包以牟利。適員警於109年3月25日
    ，執行網路巡邏發現上開販毒訊息，遂佯裝買家，以暱稱「
    閉關」與黃星豪聯絡，並約定以4,000元之價格向黃星豪購
    買毒品咖啡包10包。談妥交易後，黃星豪持門號0000000000
    號行動電話與持門號0000000000號行動電話之曾麒珉聯繫，
    指示曾麒珉攜帶本案毒品咖啡包10包至新北市○○區○○路0 段
    00號前進行毒品交易，嗣於翌（26）日凌晨1時1分許，黃星
    豪與佯裝買家之員警見面後，於同日凌晨1時5分許曾麒珉步
    行到場，並將毒品咖啡包10包交予黃星豪，黃星豪向佯裝買
    家之員警收取4,000元及交付毒品咖啡包10包後，旋經員警
    表明身分當場逮捕而未遂，並扣得本案毒品咖啡包10包（淨
    重共70.1798 公克，驗餘淨重共69.8995公克）、門號各為0
    000000000號、0000000000號之行動電話2支。
二、案經新北市政府警察局新莊分局報告臺灣新北地方檢察署檢
    察官偵查起訴。 
    理  由
壹、證據能力部分：
一、按被告以外之人於審判外之言詞或書面陳述，除法律有規定
    者外，不得作為證據。另按被告以外之人於審判外之陳述，
    雖不符合同法第159條之1至第159條之4之規定，然經當事人
    於審判程序同意作為證據，法院審酌該言詞陳述或書面陳述
    作成時之情況，認為適當者，亦得為證據。當事人、代理人
    或辯護人於法院調查證據時，知有第159條第1項不得為證據
    之情形，而未於言詞辯論終結前聲明異議者，視為有前項同
    意，刑事訴訟法第159條第1項、第159條之5分別定有明文。
    該條立法意旨在於傳聞證據未經當事人之反對詰問予以核實
    ，原則上先予排除，惟若當事人已放棄反對詰問權，於審判
    程序中表明同意該等傳聞證據可作為證據；或於言詞辯論終
    結前未聲明異議，基於尊重當事人對傳聞證據之處分權，及
    證據資料愈豐富，愈有助於真實發見之理念，且強化言詞辯
    論主義，使訴訟程序得以順暢進行，上開傳聞證據亦均具有
    證據能力。查本件被告以外之人於審判外之言詞或書面陳述
    屬傳聞證據部分，檢察官、被告及辯護人於本院準備程序中
    並未爭執證據能力，且迄於言詞辯論終結前亦未聲明異議，
    復本院認其作成之情形並無不當情形，經審酌後認為適當，
    均應認於本案有證據能力。
二、另本件認定事實引用之卷內其餘非供述證據部分，與本案均
    有關連性，亦無證據證明係實施刑事訴訟程序之公務員以不
    法方式所取得，依刑事訴訟法第158條之4之反面解釋，當有
    證據能力，復於本院審理時，提示並告以要旨，使檢察官、
    被告及辯護人充分表示意見，自得為證據使用。
貳、實體方面
一、認定犯罪事實所憑證據及認定之理由
　㈠上訴人即被告曾麒珉與同案被告黃星豪共同於犯罪事實一所
    載時地，販賣含有第三級、第四級毒品咖啡包予喬裝買家之
    員警等事實，業據同案被告黃星豪於警詢、偵訊及原審供承
    不諱（見新北檢109年度偵字第11626號偵查卷《下稱偵11626
    卷》第11至14、71至72頁，原審卷第111、168頁）。並有新
    莊分局職務報告（見偵11626卷第26頁）；新北市政府警察
    局新莊分局搜索扣押筆錄（受執行人：黃星豪、曾麒珉）（
    見偵11626卷第27至30頁）；新北市政府警察局新莊分局光
    華所扣押物品目錄表、扣押物品收據（受執行人：黃星豪、
    曾麒珉）（見偵11626卷第31至32頁）；現場照片2張、扣案
    毒品照片2張、兜售毒品咖啡包之廣告訊息截圖1張、手機對
    話翻拍照片6張（見偵11626卷第33至38頁）；新莊分局偵查
    隊網路巡查對話譯文一覽表（見偵11626卷第39至40頁）；
    臺北榮民總醫院109年5月12日北榮毒鑑字第C0000000號毒品
    成分鑑定書照片（見偵11626卷第92至93頁）；行政院109年
    2月3日以院臺法字第1090161934號增列「3,4-亞甲基雙氧苯
    基乙基胺丁酮」為第三級毒品之公告（見偵11626卷第96頁
    ）；第四級毒品分類表（見原審卷第143至146頁）附卷可稽
    。且有附表編號1所示之含第三級、第四級毒品咖啡包共10
    包；及附表編號3、2之被告、同案被告黃星豪供聯繫販毒所
    用之行動電話2支扣案可資佐證。
　㈡又販賣毒品係違法行為，非可公然為之，且有其販售通路及
    管道，復無公定價格，容易增減分裝之份量，而每次買賣之
    價量亦可能隨時依雙方關係深淺、資力、需求及對行情之認
    知、毒品純度、來源充裕、查緝鬆嚴、購買者被查獲時供述
    購買對象之可能風險等，而異其準，非可一概而論。而近年
    來政府為杜絕毒品之氾濫，對查緝施用及販賣毒品之工作無
    不嚴加執行，販賣毒品又屬重罪，依一般經驗法則，若無利
    可圖，應無甘冒持有毒品遭查獲之極大風險，平白無端提供
    其自身亦亟需施用之毒品之理，被告於原審供稱：共同以3,
    000元購入扣案之毒品咖啡包10包，打算以4,000元賣出等語
    （見原審卷第111頁），可見被告為本次販賣毒品犯行，意
    在從中賺取價差牟利，是其所為販賣毒品犯行，自有營利之
    意圖，應可認定。
　㈢另據被告於警詢、偵訊坦承客觀事實（見偵11626卷第15至18
    、74至75頁）及原審、本院均自白認罪（見原審卷第111、1
    68頁，本院卷第79、104頁），是認被告任意性自白內容與
    事實相符，堪足採認。
　㈣綜上，本案事證已臻明確，被告上開犯行，堪予認定，自應
    依法予以論罪科刑。
二、新舊法比較
    按行為後法律有變更者，適用行為時之法律，但行為後之法
    律有利於行為人者，適用最有利於行為人之法律，現行刑法
    第2條第1項定有明文。被告行為後，毒品危害防制條例第4
    條第3項、第17條第2項之規定業經總統於109年1月15日修正
    公布，並自同年7月15日生效，其中⑴修正前毒品危害防制條
    例第4條第3項規定「製造、運輸、販賣第三級毒品者，處7
    年以上有期徒刑，得併科新臺幣7百萬元以下罰金」，修正
    後毒品危害防制條例第4條第3項規定「製造、運輸、販賣第
    三級毒品者，處7年以上有期徒刑，得併科新臺幣1千萬元以
    下罰金」，修正後新法將罰金提高為「1千萬元以下」，修
    正後之新法並非較有利於被告，經比較新舊法結果，自以行
    為時之修正前毒品危害防制條例第4條第3項之規定有利於被
    告。⑵修正前毒品危害防制條例第4條第4項規定「製造、運
    輸、販賣第四級毒品者，處5年以上12年以下有期徒刑，得
    併科新臺幣3百萬元以下罰金」；修正後毒品危害防制條例
    第4條第4項規定「製造、運輸、販賣第四級毒品者，處5年
    以上12年以下有期徒刑，得併科新臺幣5百萬元以下罰金」
    ，修正後新法將罰金提高為「5百萬元以下」，修正後之新
    法並非較有利於被告，經比較新舊法結果，自以行為時之修
    正前毒品危害防制條例第4條第4項之規定有利於被告。⑶修
    正後毒品危害防制條例第17條第2項規定「犯第四條至第八
    條之罪於偵查及歷次審判中均自白者，減輕其刑」，而修正
    前毒品危害防制條例第17條第2項規定「犯第四條至第八條
    之罪於偵查及審判中均自白者，減輕其刑」，修正後新法規
    定犯毒品危害防制條例第4條至第8條之罪之被告，須於偵查
    及「歷次」審判中均自白，方得依該條規定減輕其刑，相較
    於修正前舊法除偵查中自白外，僅須於審判中曾經自白即可
    減刑之規定而言，自以修正前毒品危害防制條例第17條第2
    項之規定對被告較為有利。經綜合上述比較，以修正前毒品
    危害防制條例有利於被告，自應依刑法第2條第1項前段之規
    定，適用行為時之修正前毒品危害防制條例第4條第3項、第
    4項、第17條第2項之規定論處。
三、論罪
   ㈠按3,4-亞甲基雙氧苯基乙基胺丁酮（Eutylone）為毒品危害
     防制條例第2條第2項第3款規定之第三級毒品；硝西泮（又
     稱耐妥眠、Nitrazepam）為同條例第2條第2項第4款規定之
     第四級毒品。又行為人如原即有販賣毒品營利之犯意，雖
     因經警設計誘捕（俗稱釣魚），致實際上不能完成毒品交
     易，然因其原即具有販賣毒品之意思，客觀上又已著手於
     販賣行為，仍應論以販賣毒品未遂罪（最高法院102年度台
     上字第3427號判決意旨參照）。查員警佯稱為購毒者與被
     告聯繫交易毒品並相約見面，然因員警喬裝買家純係偵查
     技巧實施，自始不具購毒真意，是核被告所為，係犯修正
     前毒品危害防制條例第4條第6項、第3項、第4項之販賣第
     三級、第四級毒品未遂罪。被告販賣毒品前，意圖販賣而
     持有第三級、第四級毒品之低度行為，應為販賣之高度行
     為所吸收，不另論罪。
　㈡被告與同案被告黃星豪間，就上開販賣第三級、第四級毒品
    未遂犯行，有犯意聯絡及行為分擔，為共同正犯。
  ㈢被告與同案被告黃星豪販賣同時含有第三級、第四級毒品咖
    啡包未遂，係以一行為同時觸犯上開二罪名，為想像競合犯
    ，依刑法第55條規定，從一重論以販賣第三級毒品未遂罪處
    斷。
  ㈣公訴意旨固未起訴被告與同案被告黃星豪共同販賣第四級毒
    品未遂犯行，然因此部分既與本院前開論科之販賣第三級毒
    品未遂犯行間，具有想像競合犯之裁判上一罪關係，已如前
    述，為起訴效力所及，本院自應併予審理。
　㈤刑之減輕
　　⒈被告已著手於販賣第三級、第四級毒品之實行，惟因買家
      為喬裝員警而不遂，為未遂犯，其所生損害較既遂犯為輕
      ，爰依刑法第25條第2項規定減輕其刑。
　  ⒉被告就販賣第三級、第四級毒品之犯行，於警詢、原審及
      本院審理時均自白，已如前述，是依修正前毒品危害防制
      條第17條第2項規定遞減輕其刑。　
　㈥不適用刑法第59條規定酌減其刑
    ⒈按刑法第59條規定犯罪之情狀可憫恕者，得酌量減輕其刑
      ，其所謂「犯罪之情狀」，與同法第57條規定科刑時應審
      酌之一切情狀，並非有截然不同之領域，於裁判上酌減其
      刑時，應就犯罪一切情狀（包括第57條所列舉之10款事項
      ），予以全盤考量，審酌其犯罪有無可憫恕之事由（即有
      無特殊之原因與環境，在客觀上足以引起一般同情，以及
      宣告法定低度刑，是否猶嫌過重等等），以為判斷。又所
      謂法定最低度刑，固包括法定最低本刑，惟遇有其他法定
      減輕事由者，則指適用該法定減輕事由減輕後之最低度刑
      而言。倘被告別有法定減輕事由者，應先適用法定減輕事
      由減輕其刑後，猶認其犯罪之情狀顯可憫恕，即使科以該
      減輕後之最低度刑仍嫌過重者，始得適用刑法第59條規定
      酌量減輕其刑（最高法院100年度台上字第744號判決意旨
      參照）。
    ⒉經查，被告本案販賣第三級、第四級毒品未遂犯行，經依
      刑法第25條第2項、修正前毒品危害防制條例第17條第2項
      規定遞減輕其刑後，其最低法定刑為1年9月以上有期徒刑
      ，刑度已減輕甚多，足為適當刑罰制裁，而被告販賣第四
      級毒品，直接戕害購毒者身心健康，助長毒品流通，對社
      會治安實有相當程度危害，惡性匪淺，倘遽予憫恕被告而
      依刑法第59條規定減輕其刑，除對其個人難收改過遷善之
      效，無法達到刑罰特別預防之目的外，亦易使其他販賣毒
      品之人心生投機、甘冒風險繼續販賣毒品，無法達到刑罰
      一般預防之目的，衡諸社會一般人客觀標準，尚難謂有過
      重而情堪憫恕之情形，自無適用刑法第59條規定之餘地。
四、駁回上訴之理由：
　㈠原審以被告共同販賣第三級、第四級毒品未遂犯行事證明確
    ，適用修正前毒品危害防制條第4條第3項、第4項、第6項、
    第17條第2項、毒品危害防制條例第19條第1項，刑法第11條
    、第28條、第25條第2項、第55條、第38條第1項規定，並審
    酌被告與同案被告黃星豪知悉毒品對人體具有危害性，為法
    律所禁止販賣之物，卻仍在不特定人得閱覽之「微信」群組
    上刊登販賣毒品廣告訊息，而誘使他人購買，造成毒品危害
    擴散之風險增加，實非可取；被告先前僅有妨害自由之前科
    ，有本院被告前案紀錄表在卷可稽，素行尚可，且被告於偵
    查及審判程序中均坦承犯行，犯後態度尚佳，復考量其販賣
    毒品之數量不多，且因為警查獲而未遂，犯罪情節並非嚴重
    ，再衡酌被告行為時年紀甚輕而思慮未周，其智識程度為高
    中畢業，家庭經濟狀況勉持，職業為粗工等一切情狀，量處
    有期徒刑1年10月。另說明⑴附表編號1 所示毒品咖啡包10包
    ，經鑑驗含有第三級毒品3,4-亞甲基雙氧苯基乙基胺丁酮、
    第四級毒品硝西泮（又稱耐妥眠)之成分，為違禁物，應依
    刑法第38條第1項規定宣告沒收；又上開毒品咖啡包之外包
    裝袋10只，亦無析離之實益與必要，應視同經查獲之第三級
    、第四級毒品，依上開規定併予宣告沒收。至鑑驗用罄部分
    ，既已滅失，則毋庸再為沒收之諭知。⑵扣案如附表編號3所
    示之門號0000000000號行動電話1支（含SIM卡1 張），為被
    告所有、供犯本案所用之物，依毒品危害防制條例第19條第
    1項之規定，宣告沒收。經核其認事、用法並無違法或不當
    ，業已斟酌刑法第57條各款所列情狀，量刑及沒收之宣告亦
    稱妥適，而未逾越法定刑度，符合比例原則，應予維持原判
    決。
　㈡被告上訴意旨略以：原判決量刑過重，另請求依刑法第59條
    規定予以減刑等語。惟查：
　　⒈本案被告所為，尚無情輕法重，堪予憫恕之情，要無依刑
      法第59條規定酌減其刑餘地，已如前述，是被告此部分上
      訴為無理由，應予駁回。
　　⒉按刑之量定，為求個案裁判之妥當性，法律賦予法院裁量
      之權。量刑輕重，屬為裁判之法院得依職權自由裁量之事
      項，苟其量刑已以行為人之責任為基礎，並斟酌刑法第57
      條各款所列情狀，在法定刑度內，酌量科刑，如無偏執一
      端，致明顯失出失入情形，上級審法院即不得單就量刑部
      分遽指為不當或違法。查原審於量刑時已詳予審酌刑法第
      57條各款等一切情狀，予以綜合考量，就被告所犯之罪判
      處有期徒刑1年10月，就刑罰裁量職權之行使，既未逾越
      法律所規定之範圍，亦無濫用權限之情形，難遽謂原判決
      就此部分之量刑有何不當，縱與被告主觀上之期待有所落
      差，仍難指其量刑有何不當或違法。是被告上訴指摘原審
      判決量刑過重云云，亦無理由，應予駁回。
　  ⒊至被告於108年7月間，因妨害自由案件，經臺灣臺北地方
      法院（下稱臺北地院）以109年度審簡字第1616號判處有
      期徒刑2月，嗣經臺北地院於110年1月26日以109年度審簡
      上309號駁回被告上訴而判決確定，有本院被告前案紀錄
      表、上開刑事判決在卷可按，是認被告不符合緩刑之要件
      ，併予敘明
據上論斷，應依刑事訴訟法第368條，判決如主文。
本案經檢察官陳欣湉提起公訴，檢察官陳正芬到庭執行職務。
中　　華　　民　　國　　110 　年　　3 　　月　　4 　　日
              　  刑事第二十三庭審判長法　官  許永煌
　　　　　　　　　　　　　　　　　    法　官  吳定亞
　　　　　　　　　　　　　　　　　    法　官  黃美文
以上正本證明與原本無異。
如不服本判決，應於收受送達後20日內向本院提出上訴書狀，其
未敘述上訴之理由者並得於提起上訴後20日內向本院補提理由書
（均須按他造當事人之人數附繕本）。「切勿逕送上級法院」。
                                　    書記官  彭威翔
中　　華　　民　　國　　110 　年　　3 　　月　　5 　　日
附錄：本案論罪科刑法條全文
修正前毒品危害防制條例第4條
製造、運輸、販賣第一級毒品者，處死刑或無期徒刑；處無期徒
刑者，得併科新臺幣2千萬元以下罰金。
製造、運輸、販賣第二級毒品者，處無期徒刑或7年以上有期徒
刑，得併科新臺幣1千萬元以下罰金。
製造、運輸、販賣第三級毒品者，處7年以上有期徒刑，得併科
新臺幣7百萬元以下罰金。
製造、運輸、販賣第四級毒品者，處5年以上12年以下有期徒刑
，得併科新臺幣3百萬元以下罰金。
製造、運輸、販賣專供製造或施用毒品之器具者，處1年以上7年
以下有期徒刑，得併科新臺幣1百萬元以下罰金。
前五項之未遂犯罰之。
附表：
編號 物品名稱 數量 備註 1 含有第三級毒品3,4-亞甲基雙氧苯基乙基胺丁酮、第四級毒品硝西泮（又稱耐妥眠）成分之毒品咖啡包 10包 鑑驗結果： 一、檢體外觀：Orange Juice字樣橘子剖面圖案，橘子包裝袋內裝橘色粉末10包。 二、毛重：79.0518 公克（含10個包裝袋重）。 三、淨重：70.1798公克。 四、取樣量：0.2803公克。 五、驗餘量：69.8995公克。 六、結果判定：檢出成分 ①第三級毒品「3,4-亞甲基雙氧苯基乙基胺丁酮」 ②第四級毒品「硝西泮（又稱耐妥眠）」 2 門號0000000000號行動電話（含SIM 卡1 張） 1支 同案被告黃星豪所有，供販賣第三級、第四級毒品所用之物。 3 門號0000000000號行動電話（含SIM 卡1張） 1支 被告曾麒珉所有，供販賣第三級、第四級毒品所用之物。